臺灣板橋地方法院民事判決　　　　　　　99年度訴字第2134號
原　　　告　有祈企業有限公司
法定代理人　柯世猛
訴訟代理人　周金昌
被　　　告　旭峰國際紡織有限公司
法定代理人　蔡宜忠
上列當事人間給付貨款事件，本院於民國100年3月17日言詞辯論
終結，判決如下：
    主  文
被告應給付原告新臺幣壹佰貳拾捌萬零捌佰壹拾元，及自民國
九十九年八月二十六日起至清償日止，按年息百分之五計算之利
息。
訴訟費用由被告負擔。
    事實及理由
一、原告主張：
  (一)被告於民國98年11月30日第一次向訴外人弘紡織有限公司
    （下稱弘公司）訂購成品布，惟弘公司本身並無織造工
    廠，乃將胚布訂單轉介原告，而胚布後加工即染色部分由被
    告自行負責。第二次訂單因第一次訂單被告得知弘公司無
    法自行織造，所以被告於99年3 月24日直接向原告下採購單
    ，其交易過程如下：1.製造部分由原告購買原料織造，其貨
    款給付方式為依當月所織造並已出貨之數量採月結請款，原
    告於99年1月份開始交貨，數量合計19,706碼，含稅總價為
    新臺幣（下同）475,900元，並同時開立同額統一發票給被
    告公司，被告公司開立同額到期日99年5月5日的支票給付。
    2.99年3月份，總計出貨數量65,146碼，含稅總價1,612,418
    元，並開立同額統一發票給被告公司，被告公司開立到期日
    99年6月30日支票兩張，一張金額為672,399元，第二張金額
    為97,661元，共計770,060元，尚欠尾款842,358元。3.99年
    4月份，總計出貨數量16,806碼，含稅總價438,455元，並開
    立同額統一發票給被告。故被告尚有1,280,813元（842,358
    元加438,455元）未為給付，幾經催討，仍不為給付。經原
    告於99年7月14日發存證信函給被告，被告竟以弘公司積
    欠債務為由，拒絕給付，經詢問弘公司之負責人許進益並
    證實此筆債務為其個人與被告公司之負責人蔡宜忠私下之借
    貸，與該公司貨款無關，而蔡宜忠為能收回個人欠款，竟私
    自自原告之貨款中扣除。
  (二)被告於98年11月30日向原告採購60,000Y胚布，並於99年1月
    份出貨19,706Y，原告開立475,900元發票給被告，收到被告
    之票據475,900元；3月份出貨40,294Y，原告開立973,100元
    發票給被告，收到被告票據二張，分別為672,399元及97,66
    1元（合計770,060元），被告尚有貨款203,040元未給付（6
    0000Y訂單交清）；第一張訂單交貨期間被告曾以手寫聯絡
    單通知原告增加訂單數量，並於99年3月24日開立第二張300
    00Y的胚布採購單（後又追加11000Y，共41000Y），原告陸
    續於3月份再出貨24852Y（發票金額639,318元）4月份出貨1
    6,806Y（發票金額438,455元）。然而被告自此即未再給付
    貨款，總計被告共積欠原告貨款為：第一張訂單：應收1,44
    9,000元－已付1,245,960元＝203,040元（含稅），第二張
    訂單：應收1,077,773元－已付0元＝1,077,773元（含稅）
    ，積欠總金額：1,280,813元（203,040元+1,077,773元）。
    被告公司總共應付貨款為2,526,773元。被告公司已付貨款
    為1,245,960元。
  (三)第一張訂單被告公司的法定代理人傳真給原告公司，原告公
    司曾玉芬小姐跟被告公司法定代理人就第一張傳真的訂單議
    定6萬碼的胚布，價款每碼23元，當月出月結三個月。99年1
    月18日、21日分兩批出貨，一月的貨我們二月初會開發票向
    被告請款，由被告簽發三個月到期的票來付款，實際上五月
    才會拿到票。原證一採購單手寫的部分是原告公司的職員曾
    玉芬小姐寫的，蔡宜忠三個字及他的手機的手寫部分係原告
    公司法定代理人太太張小姐，於事後向被告催討貨款加註在
    右下角。原證一採購單當時被告公司過來之後，蓋了原告公
    司的章回傳給被告公司。原來打字的部分，係被告公司給弘
    公司，弘公司給原告，原告公司寫完右下角備註欄手寫
    部分之後傳給弘公司，弘公司再傳給被告。原證三是第
    二張訂單，這張是被告傳真給原告公司的，我們也有蓋原告
    公司章回簽給被告。
  (四)被告公司經弘公司轉介訂單，如被告公司沒有承認該筆轉
    介的訂單，為何要向原告公司催貨？如果被告公司沒有向原
    告公司訂貨，為何原告公司一出貨給被告公司，月結請款時
    被告公司會依照原告公司所開立之請款單，依單開立同額支
    票以為支付？爰依買賣契約之法律關係提起本訴等語。併為
    聲明：被告應給付原告1,280,813元，並自訴狀送達之日起
    至清償日止，按年息百分之五計算之利息。
二、被告則以：
  (一)被告公司於98年11月30日向弘公司預先備胚60,000碼，實
    際客戶需求成品布交期在99年1月至3月間，由被告公司直接
    向弘公司訂購三筆成品訂單，並非由被告公司直接向原告
    公司直接購買胚布，迄99年3月份因客人實際用量計算出來
    與原先預備60,000碼胚布用量，超出頗多，再由被告公司自
    行直接向原告公司採購胚布30,000碼及11,000碼兩筆。弘
    公司乃長期與被告公司往來之成品布料供應商，列舉98年至
    99年訂單，年約1,000萬元採購金額。因弘公司資金調度
    緣故，向被告公司先行調度資金，由5萬至50萬不等，作為
    購料之用，被告公司再由每月應付貨款中相扣抵，餘支付尾
    款，開立月結兩個月支票支付之。被告公司後因弘公司財
    務吃緊，在不得已情形下，於99年3月份轉向原告公司直接
    購胚加工，以完成客人的訂單需求，所訂購的41,000碼胚布
    已全數支付原告公司貨款，並無任何拖欠之情形。惟被告公
    司向弘公司採購的成品訂單，出貨數量共計79,477碼，金
    額3,218,819元，扣除預付胚款及染工，所差餘額計1,280,8
    13元，應由原告公司向弘公司請款。至於有原告公司所預
    胚60,000碼發票，實因弘公司欠稅問題，無法開出發票，
    乃由原告公司直接轉開立至被告公司作為進項發票之用。至
    於原告公司所主張差額貨款1,280,813元並非私人與弘公
    司間的私人借貸，一切均是被告公司與弘公司的資金往來
    ，期間扣抵補差額均屬正常的商業行為。且原告公司與弘
    公司兩家是常久往來的客戶，營業金額大過被告公司與弘
    公司數倍之多，期間債權債務問題，非被告公司可以明瞭，
    不應請款不遂下轉向被告公司追討。
  (二)被告公司於98年11月30日向弘公司預先備胚60,000碼，並
    未向原告公司直接下訂，原告公司以變造的採購單向被告公
    司提起訴訟，實乃標的對象錯誤。由於被告公司已於98年間
    事先預支貨款給弘公司，兩相扣抵後，已無帳款再行支付
    。弘公司尚欠被告公司差額利潤之發票，而無法全數開出
    ，被告公司已自行吸收此部分。被告公司有傳真叫原告公司
    備胚不代表被告公司有向原告公司下訂。三張支票是預胚款
    ，被告公司是跟弘公司買胚布，不是跟原告公司買，被告
    公司沒有直接跟原告公司訂貨，因為弘公司已經跳票，所
    以我才將票開給原告。且弘公司已經被銀行查封。原告公
    司的發票是向弘公司請款，弘公司再將原告的發票轉給
    被告公司，向被告公司請款。
  (三)原證一打字被告公司傳給弘公司，弘公司沒有回傳給被
    告公司，貨是由弘公司指定送到加工廠，被告公司將上開
    採購單交給弘公司向他訂貨，弘公司沒有意見即會進行
    加工生產，完成後交給我，我有付款給弘公司。本件原告
    請求是胚布款，並非布款，染整是弘公司另外染整的工錢
    ，弘公司加工完之後，才會交給我。被告公司催討胚布是
    因為會耽誤被告公司成品的交期，而遲延交貨會造成被告公
    司的損失，所以被告公司會直接向工廠告知儘快交貨。被告
    公司後續有向原告談直接訂單與本件不同，那部分我承認。
    原證三（即被告公司第二次採購單）右下角備註欄手寫的部
    分是被告公司法定代理人蔡宜忠寫的，這批貨被告公司已經
    付款，以三張支票付給原告公司，分別為475,900元、672,3
    99元及97,661元等語，資為抗辯。併為答辯聲明：原告之訴
    駁回。
三、兩造均不爭執之事實：
  (一)上開胚布第一次訂單係因被告於98年11月30日向弘公司訂
    購成品布，由弘公司將胚布部分（預胚60,000碼，每碼單
    價23元）轉介原告，而胚布後加工即染色部分由被告自行負
    責。第二次訂單則係被告於99年3 月24日直接向原告下採購
    單訂購胚布30,000碼，每碼單價24.5元，並追加11,000碼，
    每碼單價25元。
  (二)被告公司法定代理人蔡宜忠曾於99年3月9日傳真原告，表示
    原告於99年1月份胚布出貨19,706碼；99年3月10日胚布出貨
    28,360碼，被告尚需60,000碼胚布，請原告儘快增台補織，
    最遲於99年3月20日前完成。復於99年3月24日傳真原告，表
    示除原告於99年3月15日、99年3月16日、99年3月23日胚布
    出貨45,469碼外，被告尚需38,000碼胚布，最遲於99年3月3
    1日入布。
  (三)第一次訂單部分：原告於99年1月份（即99年1月18日、99年
    1月21日、99年1月21日）胚布交貨數量合計19,706碼，每碼
    單價23元，含稅總價為475,900元（即23×19,706＝453,238
    ，453,238×5％＝22,662，453,238＋22,662＝475,900，元
    以下均四捨五入），並由原告各於99年1月18日、99年1月21
    日開立買受人為被告，金額各為137,075元、338,825元之統
    一發票計2張連同對帳單（即請款單）於同年2月一起向被告
    請款，再由被告簽發以原告為受款人，並以3個月內為發票
    日即99年5月5日，金額為475,900元之支票1張給付貨款；原
    告於99年3月份（即99年3月9日、99年3月9日、99年3月9日
    、99年3月12日、99年3月12日、99年3月12日、99年3月16日
    、99年3月23日）胚布交貨數量合計40,294碼，每碼單價23
    元，含稅總價為973,100元（即23×40,294＝926,762，926,
    76 2×5％＝46,338，926,762＋46,338＝973,100），並由
    原告各於99年3月9日、99年3月12日、99年3月16日、99年3
    月23日開立買受人為被告，金額各為48,566元、515,796元
    、237,298元、171,441元（即23×7,099＝163,277，163,27
    7×5％＝8,164，163,277＋8,164＝171,441）之統一發票計
    4張連同對帳單（即請款單）於同年4月一起向被告請款，再
    由被告簽發以原告為受款人，並以3個月內為發票日即99年6
    月30日、99年6月30日，金額各為672,399元、97,661元之支
    票2張給付貨款（金額計770,060元），尚欠貨款203,040元
    ；第二次訂單部分：原告於99年3月份（即99年3月23日、99
    年3月23日、99年3月27日、99年3月31日、99年3月31日）胚
    布交貨數量合計24,852碼，每碼單價24.5元，含稅總價為63
    9,318元（即24.5×24,852＝608,874，608,874×5％＝30,4
    44，608,874＋30,444＝639,318），並由原告各於99年3月2
    3日、99年3月27日、99年3月31日開立買受人為被告，金額
    各為241,403元（即24.5×3,510＋24.5×5,874＝229,908，
    229,908×5％＝11,49 5，229,908＋11,495＝241,403）、
    185,271元、212,643元之統一發票計3張連同對帳單（即請
    款單）於同年4月一起向被告請款（金額計639,317元，應係
    639,318元，因分開計算及四捨五入，致有1元之差額），惟
    被告未為給付；原告於99年4月份（即99年4月3日、99年4月
    10日）胚布交貨數量合計16,806碼，其中5,148碼之每碼單
    價為24.5元，11,658碼之每碼單價為25元，含稅總價為438,
    455元（即24.5×5,148＝126,126，126,126×5％＝6,306，
    126,126＋6,306＝132,43 2；25×11,658＝291,450，291,4
    50×5％＝14,573，91,450＋14,573＝306,023，132,432＋
    306,023＝438,455），並由原告各於99年4月3日、99年4月1
    0日開立買受人為被告，金額各為132,432元、306,023元之
    統一發票計2張連同對帳單（即請款單）於同年5月一起向被
    告請款（金額計438,455元），惟被告未為給付。故被告尚
    欠原告貨款1,280,813元（即203,040元加639,318元加438,4
    55元；亦即被告應給付原告之總貨款為2,526,773元，扣除
    被告已給付之1,245,960元）。
  (四)原告於99年7月14日以存證信函向被告催討貨款1,280,813元
    ，經被告於99年7月23日以存證信函向原告表示，貨款1,280
    ,813元之差額，應由原告與弘公司自行處理，而拒絕給付
    。
四、經查：
  (一)按「稱買賣者，謂當事人約定一方移轉財產權於他方，他方
    支付價金之契約。當事人就標的物及其價金互相同意時，買
    賣契約即為成立。」、「買受人對於出賣人，有交付約定價
    金及受領標的物之義務。」，民法第345條、第367條定有明
    文。
  (二)上開兩造均不爭執之事實，並有被告公司（第一次）採購單
    、被告公司傳真會談內容資料、被告公司第二次採購單、原
    告一月份請款單及統一發、原告三月份請款單及統一發票、
    原告四月份請款單及統一發票、原告公司所開立的支票、被
    告公司訂單、出貨、發票總表訂單一、被告公司訂單、出貨
    、發票總表訂單二、採購單、催貨傳真、債權人請款發票及
    債務人開立同額支票、債權人請款發票、債務人開立支票、
    原告致被告的存證信函、被告致原告的存證信函附卷可稽（
    見本院卷第6至19頁、第118至119頁、第134至142頁），堪
    信為真。矧上開胚布第一次訂單雖係由弘公司將胚布部分
    （預胚60,000碼，每碼單價23元）轉介原告，但原告就其胚
    布交貨及請款方式均循與第二次訂單胚布交貨及請款方式之
    同一規則及模式為之，亦即當月胚布交貨數量之貨款，均係
    由原告開立當月統一發票連同對帳單（即請款單）於翌月一
    起向被告請款，再由被告簽發以原告為受款人，並以3個月
    內為發票日之同額支票付款，且第二次訂單係被告直接向原
    告下採購單訂購胚布30,000碼，每碼單價24.5元，並追加11
    ,000碼，每碼單價25元，被告復已就第一次訂單部分，其中
    貨款金額計1,245,960元（即475,900＋770,060＝1,245,960
    ）之支票款先後兌現付清，而尚欠第一次訂單之尾款203,04
    0元及第二次訂單之貨款639,318元、438,455元未為給付，
    故被告尚欠原告貨款1,280,813元（即203,040元加639,318
    元加438,455元；亦即被告應給付原告之總貨款為2,526,773
    元，扣除被告已給付之1,245,960元），足見兩造間就上開
    胚布之第一次訂單及第二次訂單確有成立買賣契約。是原告
    主張：被告應依買賣契約給付原告尚未給付之貨款1,280,81
    3元等語，即屬有據，應屬可採。同理，被告否認兩造間就
    上開胚布之第一次訂單有成立買賣契約，而辯稱：被告公司
    向弘公司採購的成品訂單，出貨數量共計79,477碼，金額
    3,21 8,819元，扣除預付胚款及染工，所差餘額計1,280,81
    3元，應由原告公司向弘公司請款。至於有原告公司所預
    胚60,0 00碼發票，實因弘公司欠稅問題，無法開出發票
    ，乃由原告公司直接轉開立至被告公司作為進項發票之用。
    原告公司所主張差額貨款1,280,813元並非被告公司法定代
    理人蔡宜忠私人與弘公司間的私人借貸，一切均是被告公
    司與弘公司的資金往來，期間扣抵補差額均屬正常的商業
    行為。被告公司有傳真叫原告公司備胚不代表被告公司有向
    原告公司下訂。三張支票是預胚款，被告公司是跟弘公司
    買胚布，不是跟原告公司買，被告公司沒有直接跟原告公司
    訂貨，因為弘公司已經跳票，所以我才將票開給原告。且
    弘公司已經被銀行查封。原告公司的發票是向弘公司請
    款，弘公司再將原告的發票轉給被告公司，向被告公司請
    款等語，即乏依據，洵無足採。
  (三)就兩造間上開胚布之第一次訂單買賣契約而言，被告已簽發
    以原告為受款人，並以3個月內為發票日即99年5月5日，金
    額為475,900元之支票1張給付貨款；就兩造間上開胚布之第
    二次訂單買賣契約而言，原告係分別於99年3月份及99年4月
    份陸續交貨，並依約向被告請款；被告總共以上開三張支票
    金額各為475,900元、672,399元及97,661元向原告給付貨款
    等情，已如前述。又就第二次訂單部分，依原告開立之統一
    發票金額及對帳單之金額，並無任何一筆金額為475,900元
    。足見475,900元之支票款顯非被告就第二次訂單向原告給
    付貨款，此外，被告就其所稱672,399元及97,661元之支票
    款均係被告就第二次訂單向原告給付貨款等情，亦未證以實
    其說。是被告辯稱：被告公司後續有向原告談直接訂單與本
    件不同，那部分我承認。原證三（即被告公司第二次採購單
    ）右下角備註欄手寫的部分是被告公司法定代理人蔡宜忠寫
    的，這批貨被告公司已經付款，以三張支票付給原告公司，
    分別為475,900元、672,399元及97,661元等語，亦乏依據，
    殊無可取。
五、按「給付無確定期限者，債務人於債權人得請求給付時，經
    其催告而未為給付，自受催告時起，負遲延責任。其經債權
    人起訴而送達訴狀，或依督促程序送達支付命令，或為其他
    相類之行為者，與催告有同一之效力。」、「遲延之債務，
    以支付金錢為標的者，債權人得請求依法定利率計算之遲延
    利息。」、「應付利息之債務，其利率未經約定，亦無法律
    可據者，週年利率為百分之五。」，民法第229條第2項、第
    233條第1項前段及第203條定有明文。原告於99年7月14日以
    存證信函向被告催討貨款1,280,813元，經被告於99年7月23
    日以存證信函向原告表示，貨款1,280,813元之差額，應由
    原告與弘公司自行處理，而拒絕給付等情，已如前述。從
    而，原告依買賣契約之法律關係，請求被告給付原告1,280,
    813元，及自起訴狀繕本送達之日即99年8月26日起至清償之
    日止，按年息百分之五計算之利息，為有理由，應予准許。
六、本件事證已臻明確，兩造其餘攻擊、防禦方法及舉證，經本
    院審酌後，認對於判決結果均無影響，爰不一一論述，併此
    指明。
七、據上論結，本件原告之訴為有理由，依民事訴訟法第78條判
    決如主文。
中    華    民    國    100   年    4     月    14    日
                  民事第三庭    法  官  楊千儀
以上正本係照原本作成。
如對本判決上訴，須於判決送達後20日內向本院提出上訴狀（需
按他造人數附繕本）。如委任律師提起上訴者，應一併繳納上訴
審裁判費。
中    華    民    國    100   年    4     月    14    日
                                書記官  劉鴻傑